臺灣彰化地方法院行政訴訟判決
110年度交字第60號
原      告  吳昂穆  
被      告  交通部公路總局臺中區監理所

代  表  人  魏武盛  
訴訟代理人  劉容如  
上列當事人間交通裁決事件，原告不服被告民國110年5月24日彰
監四字第64-ZNXA90628號裁決書，提起行政訴訟，本院判決如下
：
    主  文
原告之訴駁回。
訴訟費用新臺幣參佰元由原告負擔。
    事實及理由
一、事實概要：原告於民國110年4月8日中午12時40分許，駕駛
    車牌號碼000-0000號自用大貨車（下稱系爭車輛）行經國道
    三號高速公路南下234.2公里處（名間地磅站）時，因「汽
    車裝載貨物行經設有地磅處所5公里內路段未依標誌指示過
    磅者（載運抽水馬達及空水桶農藥雜物）」之違規行為，經
    內政部警政署國道公路警察局第七公路警察大隊名間分隊（
    下稱舉發機關）員警當場攔停舉發，填製掌電字第ZNXA9062
    8號舉發違反道路交通管理事件通知單（下稱舉發通知單）
    ，由原告簽名收受完成送達。嗣原告不服，提出申訴，經被
    告查證後，認原告「汽車裝載貨物行經設有地磅處所5公里
    內路段未依標誌指示過磅者」之違規事實明確，依道路交通
    管理處罰條例第29條之2第4項、第63條第1項之規定，於110
    年5月24日以彰監四字第64-ZNXA90628號裁決書（下稱原處
    分），裁處原告罰鍰新臺幣（下同）9萬元，並記違規點數2
    點，原告不服，提起本件行政訴訟。
二、原告主張：因國道三號高速公路之標示牌載明「載重大貨車
    」需依規定入磅，而非「載貨大貨車」需依規定入磅，伊因
    系爭車輛所載運之物品不多，目測應不具備重量，伊因而誤
    解不需過磅，遂未於上開時、地駕駛系爭車輛過磅，本件應
    該開立勸導單即可，不需為裁罰等語。並聲明：原處分撤銷
    ，訴訟費用由被告負擔。
三、被告答辯則以：
  ㈠按道路交通管理處罰條例第7條第1項規定：「道路交通管理
    之稽查，違規紀錄，由交通勤務警察，或依法令執行交通稽
    查任務人員執行之」，另違反道路交通管理事件統一裁罰基
    準及處理細則第6條第2項規定：「公路主管及警察機關就其
    主管業務，查獲違反道路交通管理之行為者，應本於職權舉
    發或處理之」。
  ㈡次按「汽車裝載時，除機車依第88條規定外，應依下列規定
    ：九、裝載貨物行經設有地磅處所，應依標誌、標線、號誌
    指示，或交通勤務警察或依法令執行交通稽查任務人員之指
    揮停車過磅」、「汽車裝載貨物行經設有地磅處所5公里內
    路段，未依標誌、標線、號誌指示或不服從交通勤務警察或
    依法令執行交通稽查任務人員之指揮過磅者，處汽車駕駛人
    新臺幣9萬元罰鍰，並得強制其過磅。其應歸責於汽車所有
    人時，除處汽車所有人罰鍰及記該汽車違規紀錄1次外，汽
    車駕駛人仍應依第63條第1項第2款規定記違規點數2點」，
    道路交通安全規則第77條第9款、道路交通管理處罰條例第2
    9之2條第4項所明定。考其立法意旨，道路交通管理處罰條
    例第29之2條第4項規範目的在於有效遏止裝載貨物之汽車因
    超重違規肇事，立法者授權警察機關針對「載運貨物車輛」
    加強稽查，為避免部分載重車輛不聽從指揮過磅，或以消極
    方式抗拒過磅，甚至拒絕停車接受稽查或棄車而逃逸，致汽
    車裝載貨物超重之取締困難，執法落空，造成行車安全之危
    害，方制訂本規定，以維交通秩序。亦即，立法者兼衡駕駛
    人之權利與行車往來之安全，特別針對「裝載貨物之汽車」
    ，以於設有地磅處所5公里內路段為限度，授權交通稽查任
    務人員，「不論是否有超重、超載」之嫌者，均得指揮其過
    磅，不服者，得處以上開罰鍰，並強制其過磅。
  ㈢由本件舉發機關採證影像及圖照可知，事發地點路段上設有
    地磅站，而所謂載重大貨車，其文義解釋當指載運貨物之大
    貨車而言，並無法律文義不明確情形。
　㈣道路交通管理處罰條例第29條之2第4項規定所處罰之態樣為
    「拒絕過磅」之行為，係為避免嚴重超載者採取消極方式抗
    拒過磅，甚至拒絕停車接受稽查等，危害行車安全，至於汽
    車實際上是否超載、超重均非所問，核與同條第1項、第3項
    規定處罰行為人「汽車裝載超重」行為之目的有別。此外，
    被告裁處原告9萬元罰鍰及記違規點2點，係依據同條例第29
    條之2第4項、第63條第1項第2款規定所為之羈束處分，被告
    並無裁量之餘地。是本件原告前揭所辯，難認可採。被告對
    於原告所作之裁決處分，於法應無違誤。
　㈤被告並聲明：駁回原告之訴，訴訟費用由原告負擔。 
四、本院之判斷：
  ㈠按汽車裝載貨物行經設有地磅處所5公里內路段，未依標誌、
    標線、號誌指示或不服從交通勤務警察或依法令執行交通稽
    查任務人員之指揮過磅者，處汽車駕駛人9萬元罰鍰，並得
    強制其過磅，其應歸責於汽車所有人時，除處汽車所有人罰
    鍰及記該汽車違規紀錄1次外，汽車駕駛人仍應依第63條第1
    項第2款規定記違規點數2點；汽車駕駛人有第29條第1項第1
    款至第4款、第29條之2第1項、第2項、第4項、第30條第1項
    第1款、第2款情形之一者，除依原條款處罰鍰外，各記違規
    點數2點，道路交通管理處罰條例第29條之2第4項、第63條
    第1項第2款分別定有明文。
　㈡按道路交通管理處罰條例第29條之2第4項規定之立法目的在
    於課予裝載貨物之汽車停車稽查之義務，以避免其裝載之貨
    物過重致損害大眾行車安全。蓋以汽車載重若超過原本車輛
    規劃負載範疇，不僅可能使該車輛自身控制失靈、對四周行
    進中之其他汽車缺乏足以對應之靈敏反應，甚至容易損壞各
    類承重之道路設施（如柏油路面、橋樑等是），是其所造成
    之道路交通危害甚為巨大。依此，本項立法目的既在於避免
    汽車超重可能造成之行車安全危害而課汽車駕駛人停車稽查
    義務，則其行政處罰之作用主要即在於管制風險，而不在於
    該項危險是否已確實存在或已發生實害為必要。因此，汽車
    是否超重？是否確實存在行車安全之具體危害？都不是該項
    處罰必備之要素，其處罰重點就在於汽車駕駛人違反法定之
    停車稽查義務而已。而上開條例第29條之2第4項規定課此項
    行政法上義務之對象僅特定為「汽車裝載貨物行經設有地磅
    處所5公里內路段」之汽車駕駛人，雖其法律文義未定義何
    謂「裝載貨物」，但立法目的既為杜絕超載超重，自是與汽
    車之重量有關，然汽車自製造商出廠落地後，本來就存在已
    知之汽車重量檢驗，所未知者係其後來使用運輸之人與物，
    故其所謂「裝載貨物」，只是汽車出廠後所運輸物品之統稱
    而已，換言之，凡是作為運輸物品使用之汽車（即貨車）出
    廠後，其所運送之物品增加該汽車所無之重量，該汽車駕駛
    人原則即被課予該條項所規範之行為義務（僅載運經海關查
    驗人員核對收貨人、貨物標記箱號及件數等無誤後放行之進
    出口、轉運、轉口之整體貨物屬例外情況），此與該貨車種
    類為何或是該貨車載運何等物品，均無關連。
　㈢經查，原告駕駛系爭車輛載運黑色大型塑膠儲物桶、塑膠桶
    、黑色圓型塑膠籃、塑膠罐、馬達、橘色塑膠水管、紙箱、
    工具箱等物（下統稱系爭物品），行經國道三號高速公路南
    向234.2公里處即名間地磅站前，路邊明顯設置有停車檢查
    標誌並加註「貨車過磅、前二公里載重大貨車過磅」、「貨
    車過磅、前一公里載重大貨車過磅」、「閃光燈亮時載重大
    貨車過磅」之標誌，且該標誌及閃光號誌亮啟時清晰可辨，
    惟原告未進入上開地磅站過磅即逕為直行離去，嗣經舉發員
    警尾隨攔停等情，有上開舉發通知單、原告申訴資料、內政
    部警政署國道公路警察局第七公路警察大隊於110年5月6日
    以國道警七交字第1107700569號函及所附採證照片、原處分
    暨送達證書、駕駛人基本資料、汽車車籍查詢資料等件（見
    本院卷第39至50、57至58頁）在卷可稽，並經本院當庭勘驗
    警車行車紀錄器、員警密錄器、原告提出之錄影檔案確認屬
    實，並有上開錄影檔案之勘驗筆錄及錄影畫面擷取照片（見
    本院卷第68至71、75至95頁）附卷足考，且為原告所不爭執
    ，堪認為真。
  ㈣原告雖主張上開路段所設置之停車檢查標誌記載「載重」而
    非「載貨」大貨車過磅等文字，而因其所駕駛之系爭車輛所
    裝載之系爭物品目測應不具備重量，使原告誤解其不需過磅
    云云。惟經本院勘驗舉發機關之警車行車紀錄器顯示原告駕
    駛系爭車輛行經名間地磅站前，上開路段路邊確實設置有停
    車檢查標誌並加註「貨車過磅、前二公里載重大貨車過磅」
    、「貨車過磅、前一公里載重大貨車過磅」、「閃光燈亮時
    載重大貨車過磅」等文字（見本院卷第68、75至77頁），原
    告駕駛系爭車輛既裝載系爭物品行經名間地磅站，自應依上
    開標誌、號誌指示過磅；且所謂「載重」大貨車，依其文義
    解釋當指有載運貨物之大貨車而言，並無法律文義不明確之
    情形，而原告駕駛系爭車輛載有黑色大型塑膠儲物桶、塑膠
    桶、黑色圓型塑膠籃、塑膠罐、馬達、橘色塑膠水管、紙箱
    、工具箱等物品，當應依上開規定為過磅，原告之前開主張
    自不足採。
　㈤另原告主張因系爭車輛所載運之物品不多，目測應不具備重
    量，伊因而誤解不需過磅云云。惟揆諸前開說明，道路交通
    管理處罰條例第29條之2第4項規定之處罰重點在於汽車駕駛
    人違反法定之停車稽查義務，而不以該項危險已確實存在或
    已發生實害為必要，故原告駕駛之系爭車輛實際上是否超載
    、超重均非所問，原告駕駛系爭車輛既然載有黑色大型塑膠
    儲物桶、塑膠桶、黑色圓型塑膠籃、塑膠罐、馬達、橘色塑
    膠水管、紙箱、工具箱等物品（前開物品已增加系爭車輛本
    身所無之重量），行經名間地磅站時，本應依閃光號誌燈亮
    進站過磅，但原告卻未進入地磅站進行過磅，逕為直行離去
    ，原告自有道路交通管理處罰條例第29條之2第4項規定所課
    載重貨車停車稽查義務之違反。又被告裁處原告9萬元罰鍰
    及記違規點數2點，係依據道路交通管理處罰條例第29條之2
    第4項、第63條第1項第2款規定所為之羈束處分，被告並無
    裁量之餘地，故原告稱應開立勸導單云云，亦不足採。
  ㈥綜上所述，原告有於上揭時、地，駕駛系爭車輛裝載系爭物
    品未依規定過磅之違規行為，堪以認定，被告依道路交通管
    理處罰條例第29條之2第4項前段、第63條第1項第2款之規定
    ，裁處原告罰鍰9萬元，並記違規點數2點，核無違誤。原告
    猶執前詞指摘原處分不當，訴請撤銷原處分，為無理由，應
    予駁回。
五、本件事證已臻明確，兩造其餘主張及陳述，經核於判決結果
    不生影響，爰不逐一論列，附此敘明。
六、本件第一審裁判費為300元，應由原告負擔，爰確定第一審
　　訴訟費用額如主文第2項所示。
據上論結，本件原告之訴為無理由，依行政訴訟法第98條第1項
前段、第237條之8第1項，判決如主文。
中　　華　　民　　國　　110 　年　　12　　月　　20　　日
                  行政訴訟庭　法　官　黃麗玲
上為正本係照原本作成。
如不服本判決，應於判決送達後20日內，向本院提出上訴狀並表
明上訴理由（原判決所違背之法令及其具體內容或依訴訟資料可
認為原判決有違背法令之具體事實），其未載明上訴理由者，應
於提出上訴後20日內向本院補提理由書（上訴狀及上訴理由書均
須按他造人數附繕本，如未按期補提上訴理由書，則逕予駁回上
訴），並應繳納上訴裁判費新臺幣750元。
中　　華　　民　　國　　110 　年　　12　　月　　20　　日
                              書記官　黃當易